【裁判字號】    91,訴,328
【裁判日期】    920312
【裁判案由】    毒品危害防制條例
【裁判全文】
臺灣士林地方法院刑事判決                          九十一年度訴字第三二八號
    公  訴  人  臺灣士林地方法院檢察署檢察官
    被      告  甲○○
    選任辯護人  曾俊龍律師
右列被告因違反毒品危害防制條例案件，經檢察官提起公訴（八十九年度偵字第一○
八五一號），本院判決如左：
    主  文
甲○○共同販賣第一級毒品，未遂，處有期徒刑拾肆年，扣案之第一級毒品海洛因（
淨重壹仟肆佰拾肆點參肆公克）沒收銷燬。
    事  實
一、甲○○前因違反懲治盜匪條例案件，經台灣台中地方法院判處有期徒刑十五年，
    經上訴後，由台灣高等法院台中分院於七十九年三月十五日，以七十八年上訴字
    第一五八二號判決撤銷改判有期徒刑十年，再經上訴最高法院，業據最高法院於
    七十九年五月二十四日，以七十九年台上字第二一二號判決駁回上訴確定，甲
    ○○入監服刑，於八十三年二月六日縮刑假釋付保護管束（保護管束期間屆滿日
    期為八十八年四月三十日），嗣因甲○○於假釋期間內之八十八年二月間，另犯
    毒品危害防制條例之罪，經台灣彰化地方法院判處有期徒刑六年，經上訴後，由
    台灣高等法院台中分院於九十一年五月二十二日，以九十一年上訴字第一七八號
    判決駁回上訴確定，並經撤銷假釋在案（不構成累犯）。詎甲○○仍不知悔改，
    於八十九年十一月初，因欲向友人華明村（未據提起公訴，所涉販賣毒品犯嫌由
    檢察官另案偵辦中）借錢，乃自南投北上並暫借住華明村位於台北縣三芝鄉住處
    ，期間華明村復帶同甲○○前往賭場賭博輸錢，二人需錢花用而萌生犯意。華明
    村先向甲○○表示有朋友欲購買海洛因，詢問其有無毒品來源，甲○○乃表示認
    識一名為辛振勝（未據提起公訴，其所涉販賣毒品犯嫌現由公訴人另案偵辦中）
    之男子擁有毒品且自己先前均向辛振勝購買毒品施用，二人遂商定由華明村負責
    接洽買主，甲○○則負責聯絡貨主。謀議既定，甲○○遂以電話聯絡辛振勝，確
    認辛振勝所擁有可供販賣之海洛因後，交由華明村與辛振勝談妥可提供海洛因之
    數量及價格，甲○○乃與華明村、辛振勝意圖營利，共同基於運輸、販賣第一級
    毒品海洛因之犯意聯絡，由甲○○與辛振勝相約於八十九年十一月九日下午，在
    台北市○○路與民權東路口「一等茶行」會面，由辛振勝當面交付第一級毒品海
    洛因（淨重一千四百十四點三四公克），得手後，甲○○旋將該等毒品運輸持往
    華明村上開住處並交付華明村保管，在此同時，華明村則經由綽號「二齒」之男
    子亦尋得綽號「伍弟」之買主（「二齒」、「伍弟」均係警方秘密證人，年籍姓
    名均詳卷），「二齒」及「伍弟」二人於八十九年十一月十日下午先至華明村開
    設於台北縣三芝鄉○○路○段二六之一號前之檳榔攤，與華明村、甲○○二人就
    該可供交易之上開毒品商議價格，最後雙方以新台幣（下同）二百五十萬元成交
    ，並約定翌日即同年月十一日在同一地點交易。八十九年十一月十日晚間，甲○
    ○、華明村及辛振勝三人見面並約定此筆交易完成後，由辛振勝得款二百萬元，
    華明村則可分得五十萬元，至甲○○則可獲得辛振勝所提供之五兩海洛因（市價
    約五十萬元）作為報酬。翌日（十一月十一日）中午十二時許，綽號「伍弟」男
    子果然依約前往該檳榔攤，甲○○及華明村即將該等毒品海洛因提示「伍弟」，
    經其確認無誤，「伍弟」即以至車上拿錢為由轉身走出檳榔攤，並同時以手勢暗
    示據報事先前往埋伏之台北縣警察局刑警隊警員，警員見狀旋即衝入該檳榔攤，
    當場查扣上開第一級毒品海洛因（淨重一千四百十四點三四公克）。
二、案經臺北縣警察局報告臺灣士林地方法院檢察署檢察官偵查起訴。
    理  由
一、訊據被告甲○○，除就與買主綽號「伍弟」之男子議定海洛因交易價格之部分事
    實，被告甲○○矢口否認直接參與，辯稱：係共犯華明村出面與「伍弟」議價，
    當時伊不在場云云，其餘犯行部分均據被告迭於偵查中及本院審理時坦白承認，
    至選任辯護人另為被告為有利之辯護，辯稱：被告前因另案違反毒品危害防制條
    例之罪，業經臺灣彰化地方法院以八十九年度訴字第五五○號判處有罪，並經臺
    灣高等法院台中分院駁回上訴確定，本案與該判決確定案件有連續犯之裁判上一
    罪關係，應諭知免訴判決，退步言，被告於本案交易後僅能分得五兩海洛因做為
    報酬，相較於其他共犯之所得，被告顯然僅在本案中擔任「穿針引線」之角色，
    並非主犯，且被告已供出毒品來源，如認應諭知被告有罪判決，請予從輕量刑，
    並依法減刑等語。本院經查：
(一)被告前揭自白，核與秘密證人綽號「伍弟」男子於九十年二月十九日、九十一年
    十一月十四日公訴人偵查中所證：伊如何由友人綽號「二齒」男子處得知被告欲
    販賣海洛因之情事，乃與「二齒」共同向警方檢舉，並先諉與被告交易海洛因，
    嗣再約定於查獲地點交貨，於交易當日並配合警方當場查獲被告之過程、秘密證
    人綽號「二齒」男子於八十九年十一月十日警詢時化名「阿三」指述：伊因得知
    被告欲販賣海洛因，乃向警察檢舉，並邀「伍弟」共同佯與被告交易，進而配合
    警方查獲被告等情，證人即查獲員警陳炫宇證述：線民「二齒」、「伍弟」至警
    局提供線索後，由該二線民與被告約定交易海洛因，並循線當場查獲被告之經過
    （九十年二月十九日偵查筆錄）、證人即被告之妻陳偀瑜於偵查中證述：被告於
    案發後向伊坦承因華明村的朋友要貨（指毒品海洛因），乃由被告負責覓得貨主
    辛振勝，華明村則尋得買主等情（見九十年四月二十七日偵查筆錄）大致相符，
    又本案查獲扣案之白色粉末，經送法務部調查局鑑驗後，證實淨重為一千四百十
    四點三四公克，含有海洛因成分，亦有上開扣案粉末及法務部調查局第0000
    00000號鑑定通知書在卷可稽，足認被告自白與事實相符，可以採信。
(二)被告雖於本院審理時，矢口否認直接與「伍弟」、「二齒」二人就海洛因交易價
    格進行議價，辯稱：係由華明村出面議價，當時伊人在客廳，華明村等人在屋外
    談價錢云云。然以，被告於偵查中即已供承：「．．．．交易前一天在華明村家
    該名男子（指「伍弟」）也有去，我們有談交易金額，我要求２８０萬元，對方
    後來減價到２５０萬元．．．．」等語明確（見偵卷第一百二十五頁正面），核
    與證人「伍弟」證述：「（問：十一月十日當天你與甲○○談妥的交易條件）以
    ２５０萬元買毒品。」（見九十年十一月十四日偵查筆錄）等語相符，且由被告
    自承與華明村共同販賣海洛因，毒品係由伊尋得辛振勝提供，「伍弟」、「二齒
    」至華明村處議價時，伊亦在該址客廳等情觀之，被告當無明知華明村正與買主
    就毒品交易進行議價，竟當場不予聞問之可能，是被告事後翻異前供，否認直接
    參與議價，所辯要與常情有違，並不足採，應認其先前偵查中所承參與議價之供
    詞，較為可信，況被告自承與共犯華明村間有販賣海洛因之犯意聯絡，是縱令被
    告所稱係由華明村出面議價之辯屬實，亦僅係共犯間之行為分擔而已，無足據此
    而為有利被告之認定。
(三)至選任辯護人雖以前揭情詞而為對被告有利之辯護，然以：（１）被告前係因犯
    毒品危害防制條例第五條第二項之意圖販賣而持有第二級毒品罪，經臺灣彰化地
    方法院以八十九年訴字第五五０號判處罪刑，有該判決書在卷足憑，至本案被告
    被訴涉犯係同條例第四條第一項之販賣第一級毒品罪，核被告先後二次犯行，所
    犯罪名迥異，構成要件亦不相同，殊難認二者間有何連續犯之裁判上一罪關係；
    （２）被告自承於本案中參與覓得友人即共犯辛振勝提供毒品海洛因，並將海洛
    因持往交付共犯華明村等情不諱，又被告參與與買主議價乙節，業據認定如前，
    均堪認被告於本案中係擔任關鍵角色，且被告自承本案交易完成後，依約可分得
    五兩海洛因，市價約值五十萬元，如依被告另承共犯華明村得款亦為五十萬元，
    及本案交易價格為二百五十萬元觀之，被告所得利益，並無明顯較低之情事，是
    辯護人所稱被告於本案中僅係「穿針引線」角色，要非主犯可擬云云，無足採信
    ；（３）又按毒品危害防制條例第十七條規定，犯同條例第四條第一項之罪，供
    出毒品來源，因而破獲者，得減輕其刑，其立法意旨重在鼓勵具體供出其上游販
    毒者，俾使追查該毒梟前手及其上游毒品，以杜絕毒品之蔓延與氾濫，倘僅供出
    共犯為何人，但尚未進而查獲毒梟前手或其上游毒品者，仍不得執此邀本條規定
    之寬典（最高法院八十六年度台覆字第五四號判例、九十年度台上字第一六三九
    號判決均參照），查本件被告所供男子辛振勝，係與被告共犯毒品危害防制條例
    第四條第一項之罪，已於前述，其實際上游毒品來源尚屬不明，況經本院向台灣
    士林地方法院檢察署調閱辛振勝偵查卷宗核閱，尚無因被告指證而破獲毒品來源
    之具體證據，依據上開說明，要與毒品危害防制條例第十七條規定得減輕其刑之
    構成要件未合，尚不得援引該規定予以減刑。是辯護人上開辯解，均不足採。綜
    上，本案事證明確，被告犯行可以認定，應依法論科。
二、查海洛因係毒品危害防制條例第二條第二項第一款所稱之第一級毒品，故核被告
    甲○○所為，其在台北市○○○路、吉林路口「一等茶行」向辛振勝處取得第一
    級毒品海洛因後，並非直接持往交付買主，而係運往台北縣三芝鄉共犯華明村住
    處交付，以供後續買主看貨及議價之進行，此部份所為，係犯毒品危害防制條例
    第四條第一項之運輸第一級毒品罪，其將海洛因販予實為配合員警緝毒之線民「
    伍弟」，並於交付毒品時，為警當場查獲，係犯同條例第四條第五項、第一項之
    販賣第一級毒品未遂罪，爰依刑法第二十六條之規定減輕其刑，其法定最重本刑
    為死刑，依刑法第六十四條之規定，減為無期徒刑或十五年以下十二年以上有期
    徒刑，至被告運輸、販賣海洛因時持有第一級毒品海洛因之低度行為，應各為運
    輸、販賣第一級毒品海洛因之高度行為所吸收，不另論罪。公訴意旨雖已敘及被
    告運送海洛因之事實，惟漏論以毒品危害防制條例第四條第一項之運輸第一級毒
    品罪，核屬疏漏，併此敘明。被告與華明村、辛振勝間，就前開所犯二罪名，有
    犯意聯絡及行為分擔，應論以共同正犯。被告所犯運輸毒品與販賣毒品未遂二罪
    間有方法結果之牽連關係（最高法院七十三年台覆字第十七號判例參照），為牽
    連犯，應依刑法第五十五條之規定，從一重處斷，又按比較罪之輕重，應依所犯
    法條之本刑為標準，未遂犯應否減刑，屬於科刑範圍，於法定本刑之輕重，不生
    影響，自不能於減輕後始行比較，被告牽連犯運輸第一級毒品罪為既遂，而販賣
    第一級毒品罪為未遂，但二者之法定本刑均為死刑或無期徒刑，處無期徒刑者，
    得併科新台幣一千萬元以下罰金，其法定本刑無輕重之別，雖被告販賣行為尚屬
    未遂，但被告係於完成運輸行為後，再與買主相約看貨、議價及約定交付日期而
    著手販賣之行為，且其運輸毒品之目的旨在販賣，並衡以毒品因販賣而直接滲入
    市場流通，勢必戕害多數人之健康等情，本案自應以販賣第一級毒品海洛因犯行
    之情節較重，而應從一重論以販賣第一級毒品未遂罪（最高法院九十年度台上字
    第七五六五號判決參照）。爰審酌被告素行不佳，扣案欲供販賣之海洛因數量不
    菲，犯行毒害國人身心，所生危害甚鉅，惟犯後坦承犯行並供出共犯以供追查，
    堪認尚有悔意，並其犯罪之動機、目的及其智識程度等一切情狀，處如主文所示
    之刑，以示懲儆。扣案之海洛因（淨重一千四百十四點三四公克），為第一級毒
    品而屬違禁物，應依毒品危害防制條例第十八條第一項前段規定，諭知沒收銷燬
    。
據上論斷，應依刑事訴訟法第二百九十九條第一項前段、毒品危害防制條例第四條第
五項、第一項、第十八條第一項前段，刑法第十一條、第二十八條、第五十五條、第
二十六條，判決如主文。
本案經檢察官簡靜玉到庭執行職務。
中      華      民      國    九十二    年      三      月     十二     日
                                  臺灣士林地方法院刑事第四庭
                                      審判長法  官  謝  靜  恒
                                            法  官  趙  文  卿
                                            法  官  吳  祚  丞
右正本證明與原本無異。
如不服本判決應於送達後十日內向本院提出上訴狀。
                                            書記官  林  立  原
中      華      民      國    九十二    年      三      月     十七     日
附錄本案論罪科刑法條全文：
毒品危害防制條例第四條
  製造、運輸、販賣第一級毒品者，處死刑或無期徒刑；處無期徒刑者，得併科新台
  幣一千萬元以下罰金。
  製造、運輸、販賣第二級毒品者，處無期徒刑或七年以上有期徒刑，得併科新台幣
  七百萬元以下罰金。
  製造、運輸、販賣第三級毒品者，處五年以上有期徒刑，得併科新台幣五百萬元以
  下罰金。
  製造、運輸、販賣專供製造或施用毒品之器具者，處一年以上七年以下有期徒刑，
  得併科新台幣一百萬元以下罰金。
  前四項之未遂犯罰之。


司法院資訊處製作；財團法人民間司法改革基金會備份。
